臺灣新北地方法院刑事判決
111年度審交易字第151號
公  訴  人  臺灣新北地方檢察署檢察官
被      告  王家竣




上列被告因過失傷害案件，經檢察官提起公訴（110年度調偵緝
字第227號），被告於本院準備程序中就被訴事實為有罪之陳述
，經本院裁定進行簡式審判程序，判決如下:
    主  文
甲○○汽車駕駛人，無駕駛執照駕車，因而過失傷害人，處有期徒
刑參月，如易科罰金，以新臺幣壹仟元折算壹日。緩刑貳年，並
應依附表所示內容支付損害賠償。
    事  實
一、甲○○未考領有合法之普通重型機車駕駛執照，於民國109年9
    月12日8時10分許，無駕駛執照騎乘車牌號碼000-0000號普
    通重型機車，沿新北市樹林區大安路往山佳方向行駛，行經
    新北市樹林區大安路與文化街口時，本應注意汽車（含機車
    ）行駛至交岔路口，其行進應遵守燈光號誌，不得闖越紅燈
    ，而依當時天候晴、日間自然光線、柏油路面乾燥無缺陷、
    無障礙物、視距良好等情，並無不能注意之情事，竟貿然闖
    越紅燈進入上開交岔路口，適有丁○○○沿新北市樹林區文化
    街由東往西方向步行於上揭交岔路口行人穿越道旁（未走在
    行人穿越道上）穿越大安路，甲○○騎乘之上開機車因閃避不
    及撞擊丁○○○，致丁○○○當場倒地，受有左側第一至第五根肋
    骨及右側第五至第九根肋骨閉鎖性骨折併氣血胸、右側髁骨
    開放性骨折、骨盆骨折、左側鎖骨骨折、肝臟輕微撕裂傷等
    傷害。
二、案經丁○○○訴由新北市政府警察局樹林分局報告臺灣新北地
    方檢察署檢察官偵查起訴。
    理  由
壹、程序方面：
    本件被告甲○○所犯係死刑、無期徒刑、最輕本刑為3年以上
    有期徒刑以外之罪，其於準備程序中就被訴事實為有罪之陳
    述，經法官告知簡式審判程序之旨，並聽取公訴人及被告之
    意見後，依刑事訴訟法第273條之1第1項規定，裁定本案改
    依簡式審判程序審理，且依刑事訴訟法第273條之2及第159
    條第2項規定，不適用傳聞法則有關限制證據能力之相關規
    定，合先敘明。
貳、實體方面：
一、上揭犯罪事實，業據被告甲○○於警詢時、偵查中、本院準備
    程序及審理時均坦承不諱，核與證人即告訴人丁○○○於警詢
    時及偵查中之證述相符，並有道路交通事故現場圖、道路交
    通事故調查報告表㈠、㈡、道路交通事故當事人酒精測定紀錄
    表各1份、道路交通事故肇事人自首情形記錄表1紙、新北市
    政府警察局舉發違反道路交通管理事件通知單2紙、亞東紀
    念醫院診斷證明書（乙種）、新北市政府警察局道路交通事
    故初步分析研判表、車輛詳細資料報表、證號查詢機車駕駛
    人各1紙、道路交通事故照片9張、勘驗筆錄1份、行車紀錄
    器錄影畫面截圖7張、行車紀錄器錄影畫面檔案光碟在卷可
    稽（見110年度偵字第8582號偵查卷第10至17、22至26頁、1
    10年度調偵緝字第227號偵查卷第5頁、本院卷）。按汽車（
    含機車）行駛至交岔路口，其行進應遵守燈光號誌，道路交
    通安全規則第102條第1項第1款定有明文。案發當時，被告
    雖尚未成年，然已滿18歲具有完全責任能力，對於上開交通
    規則不容諉為不知，則被告騎乘機車行至新北市樹林區大安
    路與文化街之交岔路口時，見其行向燈光號誌為紅燈，自應
    依循上開交通規則，不得闖越紅燈，而觀諸前揭卷附道路交
    通事故調查報告表㈠所載，案發當時天候晴、日間自然光線
    、柏油路面乾燥無缺陷、無障礙物、視距良好等情，足見被
    告並無不能注意之情事，竟貿然闖越紅燈，致不慎撞擊步行
    在行人穿越道旁穿越大安路之告訴人，被告之駕駛行為具有
    過失，至為灼然；且被告之過失行為與告訴人之受傷結果間
    ，具有相當因果關係，亦可認定。另由卷附之行車紀錄器錄
    影畫面截圖（見110年度調偵緝字第227號偵查卷第5頁、本
    院卷）可見，告訴人於上揭交岔路口穿越道路時，係行走在
    行人穿越道旁，而非行走在行人穿越道上，起訴書犯罪事實
    欄誤認告訴人係徒步行走在行人穿越道上，應予更正。綜上
    所述，足認被告之自白核與事實相符，應可採為認定事實之
    依據。從而，本案事證已臻明確，被告犯行洵堪認定，應依
    法論科。
二、論罪科刑：
  ㈠刑法總則之加重，係概括性之規定，所有罪名均一體適用；
    刑法分則之加重，係就犯罪類型變更之個別犯罪行為予以加
    重，成為另一獨立之罪名。道路交通管理處罰條例第86條第
    1項關於汽車駕駛人，無駕駛執照駕車，因而致人受傷或死
    亡，依法應負刑事責任者，加重其刑至2分之1之規定，係就
    刑法第276條過失致人於死罪、同法第284條過失傷害（及致
    重傷）罪之基本犯罪類型，對於加害人為汽車駕駛人，於從
    事駕駛汽車之特定行為時，因而致人受傷或死亡之特殊行為
    要件予以加重處罰，已就上述刑法第276條、第284條各罪犯
    罪類型變更之個別犯罪行為予以加重，而成另一獨立之罪名
    ，自屬刑法分則加重之性質（最高法院99年度台非字第198
    號判決意旨參照）。查，被告未考領有普通重型機車駕駛執
    照，於本件交通事故發生時為無駕駛執照駕車一節，有證號
    查詢機車駕駛人1紙在卷可按，是核被告所為，係犯道路交
    通管理處罰條例第86條第1項、刑法第284條前段之汽車駕駛
    人，無駕駛執照駕車，因而過失傷害人罪，並應依前揭道路
    交通管理處罰條例之規定加重其刑；公訴意旨漏未斟酌被告
    為無駕駛執照駕車之情，尚有未洽，惟其起訴之基本事實同
    一，本院自得予以審理，並依法變更其起訴法條。　　
  ㈡按「刑法第62條前段所規定之自首，係以對於未發覺之犯罪
    自首而受裁判為要件，故犯罪行為人應於有偵查犯罪職權之
    公務員未發覺犯罪事實或犯罪人之前自首犯罪，且接受裁判
    ，兩項要件兼備，始得依刑法第62條前段自首之規定減輕其
    刑。本件上訴人於第一審法院審理中逃匿，經第一審法院於
    82年8月24日發布通緝，至84年6月間始緝獲歸案，有第一審
    法院82年8月24日中院瑞刑緝字第1478號通緝書及84年6月30
    日84年中院全刑銷字第960號撤銷通緝書在卷可查，上訴人
    在第一審法院審理中既已逃匿，即無接受裁判之意思，核與
    刑法第62條前段所規定自首之要件不合，原判決未依自首規
    定減輕其刑，自無上訴意旨所指判決不適用法則之違法」，
    最高法院86年度台上字第1951號判決意旨參照。查，本案經
    報案人或勤指中心轉來資料未報明肇事人姓名，處理人員前
    往現場處理時被告在場，並當場承認為肇事人一節，有道路
    交通事故肇事人自首情形記錄表1紙在卷足參（見110年度偵
    字第8582號偵查卷第14頁），固足認被告於具有偵查犯罪權
    限之公務員發覺上開犯行前，即當場承認其為肇事人，惟被
    告於偵查中逃匿，經臺灣新北地方檢察署於110年7月7日發
    布通緝，於110年7月8日8時34分許始為警緝獲，此有臺灣新
    北地方檢察署110年7月7日丙○○錫偵忠緝字第3069號通緝書
    、新北市政府警察局蘆洲分局110年7月8日新北警蘆刑字第1
    104432703號通緝案件移送書各1份在卷可查，被告於偵查中
    因傳喚不到、拘提無著而遭通緝，實難認被告有接受裁判之
    意，是以被告於偵查中既已逃匿，即應認無接受裁判之意，
    核與自首之要件不合，附此敘明。　　
  ㈢爰審酌被告既騎乘機車參與道路交通，本應小心謹慎以維自
    身及他人之安全，竟於未考領有合法普通重型機車駕駛執照
    之情形下貿然騎乘普通重型機車上路，行經肇事交岔路口復
    貿然闖紅燈致生本件交通事故，並致告訴人受傷，駕駛態度
    實有輕忽，惟念其素行尚可，且犯後始終坦承犯行，並於本
    院審理時與告訴人達成調解，願分期賠償告訴人損失，有本
    院調解筆錄1份在卷可憑，並兼衡其過失程度、告訴人所受
    之傷害程度、於本院審理時自陳國中肄業之智識程度、現從
    事系統櫃工作、須撫養妹妹之生活狀況等一切情狀，量處如
    主文所示之刑，並諭知如易科罰金之折算標準，以資懲儆。
　㈣末查，被告前未曾因故意犯罪受有期徒刑以上刑之宣告，有
    臺灣高等法院被告前案紀錄表1份在卷可參，其因一時疏失
    ，致罹刑章，犯後已坦承犯行，並與告訴人達成調解，願賠
    償告訴人損失，已如前述，告訴代理人於本院審理時亦表示
    同意給予被告緩刑，信其經此偵審程序及科刑教訓後，應知
    所警惕，當無再犯之虞，是本院認前開所宣告之刑，以暫不
    執行為適當，爰依刑法第74條第1項第1款規定，併予宣告緩
    刑2年，以啟自新。又本院斟酌被告雖與告訴人經調解成立
    ，同意支付如附表所示金額，但實際上尚未履行，為免被告
    於受緩刑宣告後未能依約履行，爰同時諭知被告應向告訴人
    支付如附表所示數額之財產上賠償，以保障其權益；倘被告
    違反上開應行負擔之事項且情節重大者，依法其緩刑之宣告
    仍得由檢察官向本院聲請撤銷，附此敘明。
據上論斷，應依刑事訴訟法第273條之1第1項、第299條第1項前
段、第300條，道路交通管理處罰條例第86條第1項，刑法第11條
前段、第284條前段、第41條第1項前段、第74條第1項第1款、第
2項第3款，刑法施行法第1條之1第1項，判決如主文。
本案經檢察官乙○○提起公訴，經檢察官張啓聰到庭執行職務。
中　　華　　民　　國　　111 　年　　3 　　月　　30　　日
                  刑事第二十五庭  法  官      曾淑娟
上列正本證明與原本無異。
如不服本判決，應於判決送達後20日內敘明上訴理由，向本院提
出上訴狀 (應附繕本) ，上訴於臺灣高等法院。其未敘述上訴理
由者，應於上訴期間屆滿後20日內向本院補提理由書「切勿逕送
上級法院」。
                                 書記官　     張佑慈
中　　華　　民　　國　　111 　年　　3 　　月　　30　　日

附錄本案論罪科刑法條全文：
中華民國刑法第284條
因過失傷害人者，處1年以下有期徒刑、拘役或10萬元以下罰金
；致重傷者，處3年以下有期徒刑、拘役或30萬元以下罰金。

附表：
被告應給付丁○○○新臺幣（下同）參拾萬元（不含強制汽車責任保險理賠金）。給付方式如下:自民國111年5月起於每月20日以前分期給付壹萬元，至全部清償為止，如有一期不履行視為全部到期。上開款項應匯入丁○○○指定之金融機構帳戶（戶名：丁○○○，帳號詳如本院調解筆錄所載）。